【裁判字號】    99,消債更,49
【裁判日期】    990408
【裁判案由】    更生事件
【裁判全文】
臺灣臺北地方法院民事裁定            99年度消債更字第49號
聲  請  人
即  債務人  甲○○
代  理  人  林彥苹律師
上列聲請人因消費者債務清理事件聲請更生，本院裁定如下：
    主  文
聲請駁回。
聲請費用由聲請人負擔。
    理  由
一、按債務人不能清償債務或有不能清償之虞者，得依本條例所
    定更生或清算程序，清理其債務，消費者債務清理條例第 3
    條定有明文。是以更生或清算制度之立法目的，係為使不幸
    陷入經濟困境之債務人得以清理債務、重建生活，並在清理
    過程中保有符合人性尊嚴之最低基本生活，但非維持債務人
    過去慣常之寬逸生活，故債務人主張協商不成立而聲請更生
    或清算時，應就債權人或債務人所提清償方案，於維持債務
    人及其受扶養者基本生活之情況下，評估債務人是否確有不
    能清償債務或有不能清償之虞。
二、聲請意旨略以：其曾以書面向最大債權金融機構台新國際商
    業銀行（下稱台新銀行）請求共同協商債務清償方案，原擬
    同意台新銀行所提159期、利率0﹪、每期還款新台幣（下同
    ）1萬2,929元之協商還款方案，然因他債權人聲請強制執行
    扣薪3分之1，聲請人無力負擔，致協商不成立。且其無擔保
    或無優先權之債務總額未逾1,200 萬元，復未經法院裁定開
    始清算程序或宣告破產，爰依法聲請更生云云。
三、本件聲請人就其積欠金融機構之無擔保債務，曾向最大債權
    金融機關台新銀行提出債務協商之聲請，因聲請人無法負擔
    任何還款條件，致協商不成立，有聲請人提出之台新銀行民
    國99年2 月10日前置協商不成立通知書附卷可稽，堪認真實
    。惟查，聲請人自陳每月薪資3萬9,645元，並遭強制執行按
    月扣薪3分之1即1萬2,795元。然據聲請人所提96、97年度綜
    合所得稅各類所得資料清單，其96、97年度全年收入為57萬
    8,674元、60萬3,239元，經換算後平均月收入分別為4萬8,2
    23元、5萬0,270元（小數點以下均4捨5入）；再據其所提出
    之薪資轉帳帳戶即台北富邦信義分行存摺明細所示，自98年
    6月起至99年3月止，該10個月份實收薪資（已扣除強制執行
    扣薪部分，且未包含國民旅遊卡補助、育兒補助及教育補助
    ）總額為40萬3,442元，平均每月薪資為4萬0,344 元，倘加
    上台北市社會局按月核發之育兒補助2,500 元，每月可資運
    用之收入高達4萬2,844元。而聲請人主張每月必要生活費用
    為2萬8,200 元，包括房租7,000元、伙食費1萬2,000元、水
    電瓦斯費3,000元、所得稅1,000元、雜費2,000元、保險費3
    ,200元；其中保險費係全民健康保險以外之保險契約，於聲
    請人負債而無法清償之情形，此保險費之支出既非為維持債
    務人生存之必要費用，難認係債務人必要之支出，應予剔除
    ；另房租、伙食費、水電瓦斯費、所得稅、雜費等共計2萬5
    ,000 元，衡其性質均屬家庭生活費用，依民法第1003條之1
    規定，應由聲請人與其配偶各依其經濟能力、家事勞動或其
    他情事分擔之；則聲請人之配偶每月收入約2萬1,347元，此
    有臺灣土地銀行新店分行存摺明細可證，聲請人亦自陳其配
    偶每月負擔家庭生活費用金額約為1萬3,000元，故聲請人每
    月分擔之家庭生活費月應予酌減至1萬2,000元。從而，聲請
    人每月收入4萬2,844元（含薪資收入及育兒補助，並已扣除
    強制執行扣薪3分之1），扣除支出1萬2,000元後，餘額3萬8
    44元，非惟得依協商條件按月還款1萬2,929元，用以支付二
    子扶養費有餘，顯足以清償台新銀行所提按月還款方案並有
    餘裕，堪認聲請人並無不能清償債務之情事。
四、綜上所述，聲請人既無法舉證證明其有不能清償債務或有不
    能清償之虞之情事，其更生之聲請即不符合消費者債務清理
    條例第3 條所定之要件，揆諸首揭說明，其聲請應予駁回，
    爰裁定如主文。
中    華    民    國    99    年    4     月    8     日
              民事第八庭   法      官   劉台安
上為正本係照原本作成
如不服本裁定，應於裁定送達後10日內，以書狀向本院提出抗告
，並繳納抗告費新臺幣1千元
中    華    民    國    99    年    4     月    8     日
                            書  記  官  林婉瑩

司法院資訊處製作；財團法人民間司法改革基金會備份。
